【裁判字號】    98,簡上,222
【裁判日期】    980527
【裁判案由】    侵權行為損害賠償
【裁判全文】
臺灣臺北地方法院民事判決             98年度簡上字第222號
上  訴  人  乙○○
被  上訴人  台北市汽車貨運商業同業公會
法定代理人  甲○○
上列當事人間請求侵權行為損害賠償事件，本院於中華民國98年
5月21日言詞辯論終結，判決如下：
    主     文
上訴駁回。
上訴費用由上訴人負擔。
    事實及理由
一、上訴人起訴主張略以：
    上訴人係訴外人有志貨運物流有限公司（下稱有志公司）之
    負責人，而有志公司為被上訴人公會之會員，上訴人則係有
    志公司之公會會員代表，並於民國93年8 月間當選為被上訴
    人公會第14屆理事，任期自93年8 月4 日起至96年8 月3 日
    止；上訴人另於95年11月間當選為中華民國汽車貨運商業同
    業公會全國聯合會第7 屆理事，任期則自95年11月7 日起至
    98年11月6 日止。嗣被上訴人於96年9 月5 日下午2 時30分
    許召開第15屆第1 次會員代表大會，並選舉理監事，惟因會
    議主席及工作人員於選舉中有選票未經監事簽章、非會員參
    與投票、監視勸誘投票、集中選票代為圈選、被選舉人現場
    設宴賄選、未完成選舉程序前提前聚餐、主管機關現場指導
    人員未確實監督選務、當選票數與實際出席票數不符、未將
    得票數情形全部紀錄、無提案人即由全體會員代表推選選務
    工作人員等違法舞弊之情形，顯已違反人民團體罷免法之相
    關規定，經有志公司依法向法院提起確認被上訴人前揭會員
    大會選舉第15屆理監選舉及當選無效之訴，雖遭法院判決敗
    訴駁回確定，然乃屬正當權利之行使，尚無妨害被上訴人名
    譽。詎料，被上訴人竟依此於96年12月12日第15屆第1次理
    事大會臨時動議案作成因上訴人妨害公會名譽應予撤銷資格
    之決議，復於96年12月20日以96北市貨運舉字第96040號函
    ，向中華民國貨運商業同業公會全國聯合會（下稱全國聯合
    會）更派會員代表為訴外人秦聰明，致使上訴人無法以會員
    代表參加全國聯合會，惟被上訴人在明知提起前揭確認之訴
    者係有志公司並非上訴人之情，且上訴人亦無不正當行為致
    妨害被上訴人之名譽，遑論被上訴人理事會所為撤換上訴人
    全國聯合會會員代表之決議，亦屬違反被上訴人公會章程第
    13條規定而無效。茲既被上訴人依據理事會無效決議，函向
    全國聯合會更派會員代表之行為，屬不法侵害上訴人為全國
    聯合會第7屆理事資格及參與全國聯合會執行理事職務權利
    ，顯已嚴重侵害上訴人之名譽，造成上訴人精神上遭受重大
    打擊與傷害，痛苦程度殊難言喻；而上訴人擔任有志公司負
    責人30年期間，為該公司推派公會之會員代表，多次當選理
    監事乙職，有相當社會地位。為此，爰依侵權行為之法律關
    係，並依民法第184條第1項前段、第195條第1項規定，請求
    被上訴人負非財產上之損害賠償，併為請求回復名譽之適當
    處分等語。
二、被上訴人並未提出書狀為任何陳述，但其於本院98年4 月15
    日言詞辯論期日則聲明：上訴駁回。
三、原審為上訴人全部敗訴之判決，上訴人提起上訴，聲明：(一)
    原判決廢棄；(二)被上訴人應給付上訴人300,000 元，及自起
    訴狀繕本送達翌日起至清償日止，按年息5 ％計算之利息。
    被上訴人則聲明：上訴駁回。
四、得心證之理由：
    (一)按「因故意或過失，不法侵害他人之權利者，負損害賠償
      責任」、「不法侵害他人之身體、健康、名譽、自由、信
      用、隱私、貞操，或不法侵害其他人格法益而情節重大者
      ，被害人雖非財產上之損害，亦得請求賠償相當之金額，
      民法第184條第1項前段、第195條第1項前段定有明文。復
      按「當事人主張有利於己之事實者，就其事實有舉證之責
      任」民事訴訟法第277條定有明文。所謂舉證係指就爭訟
      事實提出足供法院對其所主張者為有利認定之證據而言，
      若所舉證據，不能對其爭訟事實為相當之證明，自無從認
      定其主張為真正。又主張法律關係存在之當事人，就該法
      律關係發生所須具備之特別要件，應負舉證之責任，原告
      就其主張之事實，不舉證證明者，被告無須就其抗辯之事
      實，負舉證之責任，此為舉證分擔之原則。從而，上訴人
      既主張其名譽權受損，自應舉證被上訴人有不法侵害其名
      譽之行為。
    (二)第按「總會之召集程序或決議方法違反法令或章程時，社
      員得於決議後三個月內請求法院撤銷其決議。但出席社員
      對召集程序或決議方法，未當場表示異議者，不在此限」
      民法第56條定有明文。
    (三)上訴人主張：被上訴人於96年12月12日第15屆第1次理事
      長大會，主張上訴人妨害被上訴人名譽信用為由，撤銷原
      告會員代表之身分，致伊無法參加全國聯合會，有損其名
      譽，致伊精神上遭受重大打擊與傷害，受有非財產上之損
      害30萬元云云。惟查：
      1.依被上訴人組織章程影本所載，其第13條規定「會員代
        表有不正當行為，致妨害本會名譽信用者，得以會員代
        表大會之決議，通知原推派之會員撤換。」、又第23
        條第8款規定「理事會有推派上級團體（按即被告所指
        之全國聯合會）之會員代表之職權」，有該組織章程影
        本在卷可憑。
      2.上訴人主張96年9月5日第15屆第1次理監事選舉有違法
        無效之情事，但其未於選舉當場向會議主席提出異議，
        故其曾對之提起決議無效之訴而遭駁回，有臺灣高等法
        院97年度上字第193號判決在卷可稽（見原審卷第14頁
        ）。
      3.上訴人既當場對於該次選舉有何無效事由並未異議，其
        當選過後，竟以該次選舉有舞弊等違法情事為由，對被
        上訴人起訴，但其既遭敗訴判決，不能證明其指訴為真
        實，自屬侵害被上訴人之名譽權。從而，被上訴人援引
        該會組織章程之規定，以會員有不正當行為妨害該會名
        譽信用為由，撤銷上訴人會員代表資格，尚無不法可言
        。
      4.被上訴人之行為既無不法可言，則其撤銷上訴人會員代
        表資格，自不符合民法第195條第1項需行為人「不法侵
        害他人名譽權」之構成要件。爰是，上訴人之主張被上
        訴人侵害其名譽權，即非可取。原審為上訴人敗訴之判
        決，核無違誤，上訴意旨仍執陳詞，指摘原判決不當，
        求予廢棄改判，為無理由，應駁回其上訴。
六、本件事證已臻明確，兩造其餘攻擊防禦方法及證據資料，核
    與本件判決結果不生影響，毋庸一一論述，併予敘明。
七、據上論結，本件上訴人之上訴為無理由，依民事訴訟法民事
    訴訟法第436條之1第3項、第449條第1項、第78條，判決如
    主文。
中    華    民    國    98    年    5     月    27    日
                  民事第四庭審判長    法  官  周祖民
                                      法  官  余明賢
                                      法  官  趙子榮
以上正本係照原本作成。
本判決不得上訴。
中    華    民    國    98    年    5     月    27    日
                                      書記官  謝榕芝


司法院資訊處製作；財團法人民間司法改革基金會備份。
